臺灣高等法院刑事判決
上　訴　人
即　被　告　乙○○
選任辯護人　鐘耀盛　律師
上列上訴人因偽造文書等案件，不服台灣士林地方法院93年度訴
字第494號，中華民國93年9月29日第一審判決（起訴案號：臺灣
士林地方法院檢察署92年度偵字第5301號），提起上訴，本院判
決如下：
    主  文
原判決撤銷。
乙○○連續行使偽造私文書，足以生損害於他人，處有期徒刑捌
月。緩刑肆年。
如事實欄所載「臺灣大哥大股份有限公司行動電話門號租用申請
書」上偽造之「甲○○」署押壹枚、「遠傳電信股份有限公司行
動電話服務申請書」上偽造之「甲○○」署押壹枚，均沒收。
    事  實
一、乙○○為私立中國文化大學（以下簡稱文化大學）之學生，
    因缺錢繳信用卡之費用，遂萌生為自己不法所有之意圖，並
    基於概括犯意，於民國（下同）92年5月8日下午3 時許，在
    文化大學內之中國信託提款機附近，趁甲○○因忙於社團活
    動而疏未注意之際，竊取甲○○之袋子（內置有
    章、書本等物）。
二、乙○○竊得甲○○之國民
    打使用，基於意圖為自己不法所有之詐欺及偽造私文書並持
    以行使之概括犯意，先於同年5月14日晚上8時許前往臺北市
    士林區○○路676 號「臺灣大哥大股份有限公司（下稱臺灣
    大哥大公司）士林服務中心」，假冒甲○○之名義申請臺灣
    大哥大公司之0000000000號行動電話門號（起訴書誤植為00
    00000000，見偵字第5301號卷第64頁，嗣經該公司更改門號
    為0000000000），並在「臺灣大哥大股份有限公司行動電話
    服務申請書」之申請人簽章欄上偽造甲○○之簽名一枚，而
    偽造行動電話服務申請書之私文書，持向不知情之店員行使
    ，資為申請行動電話服務之意思表示，致不知情之店員陷於
    錯誤，交付0000000000號行動電話之ＳＩＭ卡供乙○○使用
    ，足生損害於甲○○、臺灣大哥大公司；乙○○再於同年月
    16日18時許，至新竹市火車站前遠傳電信股份有限公司（下
    稱遠傳電信公司）永碁通信行，假冒甲○○名義申請遠傳電
    信公司之0000000000號行動電話門號，並在「遠傳電信股份
    有限公司行動電話服務申請書」之申請人簽章欄上偽造甲○○之簽名一枚），而偽造行動電話服務申請書之私文書，持
    向不知情之店員行使，資為申請行動電話服務之意思表示，
    但因資料不實被該店員識破，未交付行動電話予乙○○，惟
    乙○○之行為仍足生損害於甲○○及遠傳電信公司。乙○○
    自14日取得上開臺灣大哥大公司0000000000號行動電話之Ｓ
    ＩＭ卡後，迄20日止，連續撥打使用0000000000號之行動電
    話，致臺灣大哥大公司誤信其為申請使用之甲○○本人，而
    提供通信服務，共詐得約23 6分又56秒電信服務之不法利益
    。嗣甲○○於5月22 日接獲臺灣大哥大公司之歡迎使用函後
    ，向該公司聲明未申請0000000000號行動電話，該公司始終
    止該行動電話之通信服務。
三、乙○○復於同年5月21日下午3時50分許，在文化大學大仁籃
    球場之看台階梯上，竊取丁○○之藍色手提包（內有現金新
    臺幣（下同）4 百元、汽機車駕駛執照、行車執照、國民身
    分證、學生證、健保卡、郵局金融卡、手錶及ＮＯＫＩＡ33
    10型行動電話等物）及謝宜君之手提包（內有手錶、現金10
    00元（起訴書誤植為4百元）、悠遊卡及ＮＯＫＩＡ8310 型
    行動電話）；復於同日下午4時20 分許，在大孝館排球場前
    裁判座椅子上，竊取丙○○之霹靂腰包（內有丙○○之身分
    證一枚、現金7 百元、行動電話ＰＨＳ－89、ＭＯＴＯＲＯ
    ＬＡ型各1 支）。乙○○於得手而置於實力支配之下時，發
    現霹靂包失竊之丙○○見乙○○右手所拿之霹靂包疑似失竊
    之物，向巡邏經過之員警報案，隨即在大成館前查獲乙○○
    ，並自其身上起出竊盜之甲○○、丁○○之ＮＯＫＩＡ3310
    型行動電話、謝宜君之ＮＯＫＩＡ8310型行動電話、丙○○
    之ＰＨＳ－89、ＭＯＴＯＲＯＬＡ牌之行動電話2支等物。
四、案經臺北市政府警察局士林分局報請台灣士林地方法院檢察
    署檢察官偵查起訴。
    理  由
一、上訴人即被告乙○○，對於右揭犯罪事實，均坦承不諱，並
    經被害人甲○○、丁○○、謝宜君、丙○○於警訊時指訴財
    物被竊、證件遭冒用等被害情節甚詳，復有ＮＯＫＩＡ牌83
    10型、3310型行動電話各1支（見偵字第5301號卷第 86、87
    頁）及甲○○
    等物扣案可證，另有被害人甲○○、丁○○、謝宜君、丙○○所立據之贓物認領收據4紙（見偵字第5301號卷第85至 88
    頁）、「臺灣大哥大公司行動電話服務申請書」一紙（見偵
    字第5301號卷第64頁、186 頁，該二紙申請書之內容均相符
    ，僅左上角第七行之電話號碼不同，惟觀第186 頁所載，可
    以肉眼辨識，該號碼係經過塗改）、臺灣大哥大公司之歡迎
    使用函（見偵字第5301號卷第62頁）、被害人甲○○立據之
    聲明書1紙（見偵字第5301號卷第76 頁）、臺灣大哥大公司
    雙向通聯資料查詢表1份（見偵字第5301號卷第107至115 頁
    ）、「遠傳電信公司行動電話服務申請書」（見偵字第5301
    號卷第128頁）、遠傳電信公司緊急繳款通知書各1紙（見偵
    字第5301號卷第123 頁）附卷可稽。起訴書記載被告在臺灣
    大哥大公司申請二支行動電話（即0000000000及0000000000
    ，但依偵查卷第64頁申請書所載係0000000000號，足認起訴
    書誤將0000000000誤載為0000000000）。但被告堅稱，只在
    臺灣大哥大公司申請一支行動電話，就是0000000000那一支
    。經檢視臺灣大哥大公司所檢寄之該二支電話資料（見偵查
    卷第105頁及106頁），發現0000000000使用人係甲○○，租
    用日期為92年5月14 日（即被告假冒甲○○名義申請之日期
    ）；而0000000000電話之使用人係傅庇文，租用起迄日期為
    90年8月18日至91年2月19日，門號狀況為過期；再觀偵查卷
    第186頁左上角第七行之電話號碼經過塗改，新號碼為00000
    00000，足認被告原申請時在申請書上所載之號碼係0000000
    000，惟經臺灣大哥大公司更改為0000000000，並交付00000
    00000 之ＳＩＭ卡予被告使用，被告在臺灣大哥大公司申請
    之行動電話僅有一支。又被告假冒甲○○名義，偽造甲○○
    之署押，分向臺灣大哥大公司及遠傳電信公司申請電話，臺
    灣大哥大公司提供0000000000行動電話之服務，而被告未繳
    交該支行動電話之電話費，致臺灣大哥大公司向甲○○催繳
    電話費，而遠傳電信公司亦增加無益之手續，甲○○亦因此
    被遠傳電信公司催繳費用，被告之行為自足生損害於臺灣大
    哥大公司、遠傳電信公司及甲○○，本案事證明確，被告犯
    行洵堪認定。
二、核被告所為，係犯刑法第320條第1項之竊盜罪、第216 條、
    第210條之行使偽造私文書罪、第339條第2 項之詐欺得利罪
    。被告偽造「甲○○」署押係偽造「臺灣大哥大公司行動電
    話服務申請書」、「遠傳電信公司行動電話服務申請書」私
    文書之階段行為，又其偽造私文書後復持以行使，其偽造之
    低度行為為行使之高度行為所吸收，均不另論罪。被告先後
    4次竊盜之犯行、先後2次行使偽造私文書之行為（即分別向
    台灣大哥大及遠傳電信公司行使）、先後數次詐欺得利之行
    為，分別時間緊密，分別犯構成要件相同之罪，顯係分別基
    於概括犯意反覆為之，均為連續犯，均應依刑法第56條規定
    ，分別論以連續竊盜、連續行使偽造私文書、連續詐欺得利
    罪，並均加重其刑。被告所犯上開3 罪間，有方法結果之牽
    連關係，為牽連犯，應從一重之連續行使偽造私文書罪處斷
    。
三、原審予以論罪科刑，固非無見，惟(一)被告假冒甲○○名義向
    臺灣大哥大公司申請之行動電話僅有0000000000一支，原審
    認定被告另申請0000000000之行動電話，並因此認定被告在
    臺灣大哥大公司偽造甲○○之署押二枚，此已與事實不符；
    (二)被告之行為如何足生損害於臺灣大哥大公司、遠傳電信公
    司及甲○○，原審未於理由欄內敘明，尚屬理由不備；且被
    告年紀尚輕，患有憂鬱症，原就讀於文化大學，前未有何犯
    罪紀錄，非不得給予改過自新之機，原審未考量及此，判處
    被告有期徒刑八月，未予宣告緩刑，亦稍有未洽，被告提起
    上訴，請求從輕量刑，非無理由，且原判決有上述未洽之處
    ，應由本院將原判決撤銷改判。審酌被告身為大學生，連續
    多次向同學行竊又二次冒用他人名義申請行動電話門號，獲
    得免費撥打行動電話之不法利益，惟其犯罪後坦承犯行等一
    切情狀，量處如主文所示之刑。被告前未曾受有期徒刑以上
    刑之宣告，此有本院前科查註紀錄表附卷可稽，被告年紀尚
    輕，患有憂鬱症，此有榮民醫院之精神鑑定報告一紙在卷足
    憑（見本院卷第24頁至26頁），被告原就讀於文化大學，雖
    因本案被退學，但被告表示欲改過向上，並再考試就學，被
    告經此起訴審判後，當能知所警惕，信無再犯之虞，本院認
    所宣告之刑以暫不執行為適當，爰併諭知緩刑四年，以策自
    新。
四、如事實欄所載「臺灣大哥大公司行動電話服務申請書」上偽
    造之「甲○○」署名一枚、「遠傳電信公司行動電話服務申
    請書」上偽造之「甲○○」署名一枚，不問屬於犯人與否，
    應依刑法第219條規定，併予宣告沒收。
五、公訴意旨又以：被告乙○○於92年5月12日下午3時許，在文
    化大學大義館側門之花圃邊，竊取不知名之人所有之女用皮
    包（內置有現金5 百元、行動電話），除現金據為己有外，
    皮包及行動電話均加以丟棄，因認此部分，被告乙○○另涉
    有刑法第320條第1項之竊盜罪嫌云云。被告於警詢對於此部
    分犯罪事實固坦承不諱，惟被告或共犯之自白，不得作為有
    罪判決之唯一證據，仍應調查其他必要之證據，以察其是否
    與事實相符，刑事訴訟法第156條第2項定有明文，被告雖自
    白此部分犯罪事實不諱，惟此部分除被告自白外，並無被害
    人出面指訴或證人之證述，亦未尋獲任何相關之贓證物以供
    佐證，且公訴人於原審審理時亦供稱，此部分除被告之自白
    外並無其他證據（見訴字第494號卷第21 頁），是在查無其
    他積極證據之情況下，自不得僅憑被告之自白而為被告有罪
    之判決，此部分不能證明被告犯罪，因公訴人認此部分與前
    開竊盜罪具有連續犯裁判上一罪之關係，爰不另為無罪之諭
    知。
據上論斷，應依刑事訴訟法第369條第1項前段、第364條、第299
條第1項前段，刑法第56條、第216條、第210條、第320條第1 項
、第339條第2項、第55條、第219條、第74條第1款，罰金罰鍰提
高標準條例第1條前段，判決如主文。
本案經檢察官黃柏齡到庭執行職務。
中　　華　　民　　國　　94　　年　　3 　　月　　23　　日
                  刑事第十四庭審判長法  官  張連財
                                    法  官  周占春
                                    法  官  林明俊
以上正本證明與原本無異。
如不服本判決，應於收受送達後十日內向本院提出上訴書狀，其
未敘述上訴之理由者並得於提起上訴後十日內向本院補提理由書
（均須按他造當事人之人數附繕本）。
                                    書記官  蕭進忠
中　　華　　民　　國　　94　　年　　3 　　月　　24　　日
附錄本判決論罪科刑依據之法條：
刑法第216條：行使第210條至第215條之文書者，依偽造、變造
文書或登載不實事項或使登載不實事項之規定處斷。
刑法第210條：偽造、變造私文書，足以生損害於公眾或他人者
，處5年以下有期徒刑。
